【裁判字號】    97,抗,1058
【裁判日期】    971022
【裁判案由】    聲請解除限制出境
【裁判全文】
臺灣高等法院刑事裁定                  97年度抗字第1058號
抗  告  人
即  被  告  甲○○
抗告人  即
選任辯護人  陳鄭權  律師
            楊思勤  律師
            林辰彥  律師
上列抗告人因被告解除限制出境案件，不服臺灣臺北地方法院97
年9月11日裁定（97年度聲字第1717號），提起抗告，本院裁定
如下：
    主  文
原裁定撤銷，發回臺灣臺北地方法院。
    理  由
一、原裁定略以：查被告甲○○因偽造文書等案件，前經原審法
    院發布通緝，嗣為警緝獲，移送原審法院歸案，經法官訊問
    後，認其涉有行使偽造私文書犯罪嫌疑重大，且經通緝到案
    ，足認有逃亡之事實，又被告自承係美國公民，本案又迄未
    審結，尚須就事實及證據詳為調查，而有令被告隨時親自到
    庭應訊及聆訊，雖尚無羈押之必要，惟僅裁定交保新臺幣五
    萬元、限制住居於戶籍地，屆時恐滯留國外不歸，因而併予
    限制出境。基於保全本案訴訟程序之進行、證據之調查、真
    實之發現或將來之執行等重大公益之要求，本院認前所為限
    制被告出境之處分，現仍有其必要，尚難解除限制出境之處
    分，是聲請人聲請解除限制被告出境，殊難准許，應予駁回
    ，固非無見。
二、惟查：
  (一)按限制出境，係執行限制住居方法之一種，屬刑事訴訟法第
    四百十六條第一項第一款具保處分之範圍，應由事實審法院
    決定，限制出境之處分，無非為輔助具保、責付之效力，故
    有無限制出境之必要，當以此為考量（最高法院七十九年度
    台抗字第四七六號、八十八年度台抗字第一六六號、九十二
    年台抗字第三四五號裁定參照）。是限制出境之處分，無非
    為保證被告到庭，以遂訴訟之進行及證據之調查，是考量解
    除限制出境與否，自應以訴訟之進行及證據之調查是否因此
    而受影響為判斷依據。倘被告有因出境而滯留他國不歸，足
    以影響審判之進行或刑罰之執行之虞，依法當得為必要之限
    制，以確保被告接受審判或執行。又被告犯罪嫌疑重大而有
    逃亡之虞者，依刑事訴訟法第一百零一條第一項第一款規定
    ，固得予以羈押，然所謂有逃亡之虞，必須事實上足認被告
    釋放後確有逃亡之危險，並非漫無限制，只須被告犯罪嫌疑
    重大，均可視為有逃亡之虞，而概予羈押。所謂逃亡，應係
    指被告事實上已經逃亡而言，例如被告為躲避追訴、執行而
    藏匿或逃亡國外。所謂逃亡之虞，則係指依具體個案之情況
    ，可合理推測被告有意逃避刑事追訴、執行而言，例如被告
    經合法傳喚而避不到案，反而積極接洽離境事宜等情形。
  (二)查本件抗告人即被告為執業已歷三十餘年之律師，在台有固
    定事務所及住居所，執業迄今皆正常及繼續執行律師業務，
    每日均至台北市○○區○段一三二號七樓之辦公室正常上班
    ，在原審發佈通緝及逮捕前連續三天，均在原審法院開庭、
    閱卷、洽公，從未有法警當場於法院或法庭拘提被告，或至
    被告之上開辦公室欲拘提被告；而本案開庭審理時，被告除
    生病外，每次均出庭，有九十七年二月二十七日、同年七月
    九日及同年十月二十一日之報到單及開庭筆錄在卷可稽。雖
    被告偽造文書案件，惟自九十四年開始偵查，至九十七年一
    月十六日原審法院發布通緝之時，期間長達二年半，被告均
    曾定期出國，十天內就回國，每年至少定居國內十一個月，
    有其入出境紀錄可憑，顯難認被告有長期滯留國外；且被告
    於九十七年一月二十五日經原審逮捕、拘禁長達十六小時後
    ，通緝已被取消，在同年月二十八日法院通知境管局限制出
    境前，被告有長達二天之時間，足以從容離境到國外，但被
    告並未利用此空隙出國，亦未辦理任何離境事宜，是否足認
    被告有逃亡、藏匿或逃亡國外之事實，已非無疑。又本件被
    告被訴罪名為刑法第二百十六條、第二百十條之偽造文書罪
    嫌，並非最輕本刑為有期徒刑五年以上之重罪案件，原審法
    院亦僅諭知交保新臺幣五萬元，足認案情尚屬輕微，而是否
    構成犯罪，尚須經審判程序確定；再被告是執業律師，一半
    客戶均賴國外客戶，必須定期出國辦理涉外案件以處理業務
    ，遭限制出境，已逾九個多月，損失不貲，入不敷出，已嚴
    重影響其事務所人員之健保與生計，是否有違比例原則，及
    憲法保障人民居住或遷徒自由之權利，亦非無研求之餘地。
    綜此，抗告意旨執以指摘原裁定不當，尚非全無理由，且經
    本院函詢臺灣臺北地方法院所審理中之被告偽造文書一案，
    是否已審結，該院函覆稱已訂於九十七年十月二十一日上午
    九時三十分辯論等情，有該院九十七年十月十六日北院隆刑
    往95訴2066字第0970016428號函在卷可稽，被告所犯偽造文
    書案件既將審結，是否有再繼續限制出境之必要，爰將原裁
    定撤銷，發回臺灣臺北地方法院更為妥適之處理。
據上論結，應依刑事訴訟法第413條，裁定如主文。
中    華    民    國    97    年    10    月    22    日
                  刑事第十一庭審判長法  官  張連財
                                    法  官  楊照男
                                    法  官  吳啟民
以上正本證明與原本無異。
不得再抗告。
                                    書記官  鄒賢英
中    華    民    國    97    年    10    月    23    日


司法院資訊處製作；財團法人民間司法改革基金會備份。
